最高法院刑事判決　　　　　　九十六年度台上字第六一五二號
上　訴　人　甲○○
選任辯護人　許雅芬律師
上列上訴人因公共危險等罪案件，不服台灣高等法院台南分院中
華民國九十四年十月六日第二審判決（九十四年度上訴字第七○
九號，起訴案號：台灣台南地方法院檢察署九十四年度營偵字第
一六九號），提起上訴，本院判決如下：
    主  文
原判決關於放火部分撤銷，發回台灣高等法院台南分院。
其他上訴駁回。
    理  由
一、發回（即放火）部分：
本件原判決認定上訴人甲○○於民國九十四年一月十九日十七時
二十分許，因酒後不滿其胞弟張泰郎不肯借支新台幣（下同）三
萬元，遂在台南縣白河鎮○○里○○路三之三號其住處（該屋所
在土地屬張泰郎所有，建築物則為上訴人所有），將屋內神像、
衣櫃抽屜、鬧鐘等物丟擲於門前。張泰郎將此情告知其胞姊李張
如怡，李張如怡前往該屋了解後，上訴人又與之發生爭執，憤而
揚稱：「要放火燒房子」等語，隨即基於放火燒燬上開住宅犯意
，於同日十七時三十分許，持打火機進入屋內臥室，引燃放火燒
燬該屋。而配屬於台南縣消防局白河消防分隊之替代役男吳能寬
獲報搭乘ＵＨ─三六七號消防救護車前往現場救火時，上訴人駕
駛ＴＥ─四七八三號小客車擋在該火災現場出入巷口處，不讓消
防車進入救火，嗣因李張如怡前來告知火係上訴人所放，吳能寬
欲將上訴人捉下車，以排除其擋住救災現場出入口之舉動，並加
逮捕，上訴人明知吳某係執行救災職務之公務員，竟另行基於妨
害公務犯意，出手毆打吳能寬頭部、腹部六、七下（此妨害公務
部分因不得上訴第三審，經本院判決駁回該部分上訴，詳見後述
理由二），旋遭前來支援警力逮捕等情。因認第一審判決就上開
縱火犯行，論處上訴人放火燒燬現供人使用之住宅（累犯）罪刑
，為無不合，予以維持，駁回上訴人該部分之第二審上訴。固非
無見。
惟查：(一)、被告以外之人於審判外之言詞或書面陳述，除法律有
規定者外，不得作為證據，九十二年二月六日修正公布，同年九
月一日起施行之刑事訴訟法第一百五十九條第一項定有明文。而
所謂法律有規定者，即包括同法第一百五十九條之一至之五所規
定傳聞證據具有證據能力之例外情形。故如欲採被告以外之人於
審判外之言詞陳述為證據時，必須於判決內扼要敘明其符合上開
何種傳聞證據例外情形之理由，否則即有違證據法則及判決不備
理由之違誤。原判決於理由內係依憑證人李張如怡於警詢及第一
審審理時之供證，資為認定上訴人確有本件放火犯行論據之一。
而依其所引用李張如怡上開供述證據之出處，其中包含李女於九
十四年一月十九日在台南縣警察局白河分局白河派出所及同年月
二十日在台南縣消防局之供述。然該證人此二警詢之供述，依上
開修正刑事訴訟法規定，屬審判外陳述，原則上並無證據能力。
原判決並未說明其如何符合上開傳聞證據之例外情形，乃遽採為
上訴人有罪科刑之論據，已屬採證違法，且有判決理由不備之違
誤。(二)、刑法第一百七十三條第一項之放火罪，係以放火燒燬之
住宅或建築物等現既供人使用或有人所在，依通常情形往往因放
火結果遭受意外之危害，為保護公共安全起見，特為加重處刑之
規定。故該條項所稱之人，當然係指放火人犯以外之人而言，如
該項住宅或建築物，即為放火人犯自行使用或祇有該犯在內，則
其使用或所在之人，已明知放火行為並不致遭受何種意外危害，
自不能適用該條項處斷（本院二十八年上字第三二一八號判例參
照）。依原判決認定之事實，上訴人所縱火燒燬之上開住宅係其
所有，而渠於偵查中供稱案發當時屋內僅伊一人，該屋附近隔一
段距離才有其他住戶，渠嗣於第一審審理時又稱案發當時伊已將
其妻趕出去，該屋後面是田，前面是廳，沒有鄰居，伊想說燒一
燒沒什麼關係，沒想到這麼嚴重等語。觀諸本件火災原因調查報
告書摘要所附火災現場平面圖之記載，上訴人上開住處係獨棟建
築，並無其他建物緊鄰（見偵卷第十四頁、第三十一頁、一審卷
第八十一、八十三頁），似徵上訴人所為上開供述非虛。則上訴
人縱火燒燬者既係其所有獨棟住宅，並無其他住戶相鄰，且案發
當時僅上訴人一人在屋內，果渠因之確知所為不致造成任何意外
危害，或有害於公共安全，此能否認所為應成立上開放火罪責？
即非毫無研酌餘地。原審對上開有利上訴人之卷證，未加詳酌，
遽為科刑之判決，尚嫌速斷。以上，或係上訴意旨所指摘，或為
本院得依職權調查之事項，應認原判決關於放火部分有撤銷發回
更審之原因。
二、駁回（即妨害公務）部分：
按刑事訴訟法第三百七十六條所列各罪之案件，經第二審判決者
，不得上訴於第三審法院，法有明文。本件上訴人於案發當日明
知吳能寬係前往執行救火任務之公務員，竟於吳某發現其為縱火
嫌犯，欲抓其下車，加以逮捕時，出手予以毆打等情，原審係依
刑法第一百三十五條第一項規定論處其罪刑，核屬刑事訴訟法第
三百七十六條第一款不得上訴第三審之案件，既經第二審判決，
自不得上訴於第三審法院，上訴人竟復一併提起上訴，顯為法所
不許。該部分上訴為不合法，應予駁回。
據上論結，應依刑事訴訟法三百九十七條、第四百零一條、第三
百九十五條前段，判決如主文。
中　　華　　民　　國　九十六　年   十一   月   十五   日
                      最高法院刑事第七庭
                          審判長法官  張　淳　淙
                                法官  劉　介　民
                                法官  張　春　福
                                法官  蔡　彩　貞
                                法官  林　俊　益
      本件正本證明與原本無異
                                      書  記  官
中　　華　　民　　國　九十六　年   十一   月  二十二  日
                                                 H
